臺灣桃園地方法院民事判決
110年度訴字第1497號
原      告  鄧美茹  


訴訟代理人  康英彬律師
被      告  葉志民  
            陳孟妤  
訴訟代理人  陳益軒律師
複代理人    顏嘉盈律師
上列當事人間請求損害賠償事件，於民國111年4月12日言詞辯論
終結，本院判決如下：
    主  文
被告應連帶給付原告新臺幣壹拾萬元，及被告甲○○自民國一一○
年十一月十日起、被告乙○○自民國一一〇年十一月二十二起，均
至清償日止，按週年利率百分之五計算之利息。
原告其餘之訴駁回。
訴訟費用由被告連帶負擔六分之一，餘由原告負擔。
本判決第一項，得假執行。但被告如以新臺幣壹拾萬元為原告預
供擔保後，得免為假執行。
原告其餘假執行之聲請駁回。
    事實及理由
一、原告主張：原告與被告乙○○為夫妻關係，原告於民國110年6
    月底某日深夜，發現被告乙○○在屋外接聽電話，貼近旁聽下
    發現被告乙○○與對方因感情糾紛發生爭吵，俟被告乙○○通話
    結束後，原告立即質問原委，被告乙○○自知理虧坦承與被告
    甲○○間有婚外情，兩人係於109年5月透過網路聊天軟體認識
    ，而被告乙○○第一時間即告知被告甲○○其已婚身身份，雙方
    仍陸續聊天，進而於109年6、7月間相約見面開始交往，並
    多次相約在旅館發生性行為，被告2人長期之婚外情關係，
    已嚴重侵害原告之配偶權及其婚姻之健全，造成原告内心莫
    大之創傷，足證被告等之侵權行為，業已嚴重侵害原告基於
    配偶關係之身分法益且情節重大。為此，爰依民法第184條
    第1項、第185條第1項、第195條第1項、第3項之規定，提起
    本件訴訟請求被告連帶賠償精神慰撫金。並聲明：㈠被告應
    連帶給付原告新臺幣（下同）60萬元，及自起訴狀繕本送達
    翌日起至清償日止，按週年利率5％計算之利息。㈡願供擔保
    ，請准宣告假執行。
二、被告甲○○則以：其於109年間透過網路認識，被告乙○○並未
    提及其婚姻狀況，而係於110年2月間其始知悉被告乙○○係有
    配偶之人，自無故意或過失侵害原告配偶權之可能，況其並
    無與被告乙○○來往，更無任何逾矩之行為，原告亦未能舉證
    其有何侵害原告配偶權侵權行為存在，則原告請求精神慰撫
    金自屬無據等語置辯，並聲明：㈠原告之訴及假執行之聲請
    均駁回。㈡如受不利判決，願供擔保，請准宣告免為假執行
    。
三、被告乙○○則辯以：對自己的行為感覺對不起原告，同意原告
    的請求等語。　　
四、原告主張其與被告乙○○於105年8月6日結婚，婚姻關係仍存
    續中，有戶籍謄本可稽（見本院卷第13頁），且為被告所不
    爭執，堪信為真實。原而告主張被告甲○○明知被告乙○○為有
    配偶之人，兩人仍發生性行為及超出一般社男女交往之社交
    行為，侵害其基於配偶關係之身分法益而情節重大，請求被
    告賠償精神慰撫金60萬元等情，則為被告甲○○所否認，並以
    前詞置辯。茲以析述如下：
㈠、按因故意或過失，不法侵害他人之權利者，負損害賠償責任
    ；故意以背於善良風俗之方法，加損害於他人者亦同。數人
    共同不法侵害他人之權利者，連帶負損害賠償責任。不法侵
    害他人之身體、健康、名譽、自由、信用、隱私、貞操，或
    不法侵害其他人格法益而情節重大者，被害人雖非財產上之
    損害，亦得請求賠償相當之金額；前2項規定，於不法侵害
    他人基於父、母、子、女或配偶關係之身分法益而情節重大
    者，準用之。民法第184條第1項、第185條第1項前段及第19
    5 條第1項前段、第3項固分別定有明文。次按婚姻係以夫妻
    之共同生活為其目的，配偶應互相保持其共同生活之圓滿安
    全及幸福，而夫妻互守誠實，乃為確保其共同生活之圓滿安
    全及幸福之必要條件，配偶之一方行為不誠實，破壞共同生
    活之圓滿安全及幸福者，即為違反婚姻契約之義務而侵害他
    方基於配偶關係之身分法益且情節重大。是以有配偶之人與
    他人之交往，或明知為他人配偶卻故與之交往，其互動方式
    依一般社會通念，如已逾越普通朋友間一般社交行為，並足
    動搖婚姻關係所重應協力保持共同生活圓滿安全幸福之忠實
    目的時，難認並無以違背善良風俗之方法，加損害於他人之
    故意。亦即倘配偶之一方行為不誠實與他人發生足以破壞夫
    妻共同生活之圓滿安全及幸福之行為者，則該第三人與不誠
    實之配偶即為侵害配偶身分法益之共同侵權行為人。準此，
    侵害配偶權之行為，並不以配偶之一方與他人通姦為限，倘
    夫妻任一方與他人間存有逾越結交普通朋友等一般社交行為
    之不正常往來關係，甚而肌膚之親，其行為已逾社會一般通
    念所能容忍之範圍，已達破壞婚姻共同生活之圓滿安全及幸
    福之程度，即足當之。惟按當事人主張有利於己之事實者，
    就其事實有舉證之責任，民事訴訟法第277條定有明文。再
    按行為人否認有侵權行為，應由請求人就此利己之事實舉證
    證明。若原告先不能舉證，以證實自己主張之事實為真實，
    則被告就其抗辯事實即令不能舉證，或其所舉證據尚有疵累
    ，亦應駁回原告之請求（最高法院17年上字第917號判例可
    資參照）。
㈡、原告主張：被告甲○○明知被告乙○○為有配偶之人，仍與被告
    乙○○發生性行為及超出一般社男女交往之社交行為，顯有逾
    越一般男女交往所能容忍之行為，侵害原告之家庭及配偶權
    等語，即為被告甲○○所否認，辯稱其至110年2月始知悉被告
    乙○○為有配偶之人，並始終以一般朋友方式與被告乙○○交往
    等語。揆諸前揭規定及說明，自應由原告就被告甲○○明知被
    告乙○○為有配偶之人，且被告間有逾越普通朋友間一般社交
    行為，並侵害原告配偶權情節重大之事實負舉證責任。經查
    ，原告聲請依民事訴訟法第367條之1通知被告乙○○到場為當
    事人訊問，而被告乙○○經本院行當事人訊問時陳稱：「我們
    認識的第一天，就有在交友軟體上跟他說我是有結婚的」、
    「因為那個軟體…，就是跟陌生人聊天，我當時有跟甲○○說
    我已經結婚，甲○○說他當時是剛分手，就繼續聊天」等語（
    見本院卷第159頁），並提出其與被告甲○○間之LINE對話紀
    錄為憑，經本院當庭勘驗並與兩造確認其中110年7月5日之
    對話內容，與被告甲○○所提出之被告間對話紀錄僅發話方與
    對話方相反、內容則為相同（見本院卷第162頁）。而觀諸
    被告乙○○所提出上開LINE對話紀錄，109年12月20日被告甲○
    ○見被告乙○○傳送：「她都不洗呀」，即覆以：「自己娶得
    ，只能自己負責」；110年1月4日被告乙○○傳送：「什麼時
    候開房」、「要告訴你嗎？」、「我還有估狗時間軸」等語
    ，被告甲○○回覆；「想被她發現也不是這樣啊」；110年2月
    6被告乙○○傳送：「我明天按摩」，「用私房錢」等語，被
    告甲○○則回覆稱：「你跟你老婆去按摩，都用你的錢」，及
    110年3月31日被告乙○○傳送「你可以接受我跟別人聊嗎」、
    「你也不想想」等語，被告甲○○答稱：「既然你都覺得這樣
    做得不夠多，那乾脆都別做了」，「請問一下」、「我這小
    三」等語，有被告乙○○手機顯示對話畫面之翻拍照片在卷可
    稽（見本院卷第167、170、174頁），被告甲○○既以「想被
    她發現也不是這樣啊」、「自己娶的」、「你跟你老婆」等
    詞回覆被告乙○○，並自稱已為「小三」，足證被告甲○○主觀
    上明知被告乙○○為已婚且係處於婚姻關係存續狀態。是原告
    主張被告甲○○於與被告乙○○交往時，業已知悉被告乙○○為有
    配偶之人一事，堪認屬實，被告甲○○上開所辯，非可憑採。
㈢、次查，被告乙○○於本院訊問時證稱：「（你跟被告甲○○在交
    友軟體認識後，是什麼時候開始有真實的見面？）109年7、
    8月左右第一次見面，總共見面三次，第二次是109年11月14
    日，第三次是110年2月6日」、「第一次是吃飯，第二次跟
    第三次去旅館發生性行為，都是在台中優勝美地旅館」等語
    （見本院卷第159頁），並提出其手機109年7月25日、110年
    11月14日GOOGLE時間軸為證（見本院卷第169頁），經核被
    告乙○○所述與該時間軸所呈現之時、地並無不符。參以其所
    提出被告間的對話紀錄，被告乙○○就被告甲○○傳送之「你這
    樣很偏心」、「你跟你老婆去按摩，都用你的錢」、「吃大
    餐也是」、「還買手機」、「還買情侶鞋」、「還買情侶衣
    」、「我們用的私房錢的地方，就只有旅館」、「你這樣很
    偏心」、「很偏心、偏心」等語，回覆被告甲○○：「不要怪
    我」、「我要帶你去吃飯呀」，就甲○○傳送之「既然你都覺
    得這樣都做的不夠多，那乾脆都別做了，」、「請問一下」
    、「我這小三」、「都不能給任何人聊天」、「那你給我什
    麼了」等語，回覆稱：「我有拿你跟誰比嗎」、「我有時間
    就想陪你，是你不要」等語（見本院卷第170、171頁），由
    該對話記錄內顯示，可知被告間有因被告甲○○爭風吃醋而生
    情緒上之齟齬，被告乙○○均加以安撫等對話情形觀之，顯非
    一般普通友人之間會有之心態與對話，依社會一般通念及觀
    感，應認定被告間之往來顯已逾越普通朋友一般社交行為之
    分際，則依被告乙○○之陳述及所提出前揭對話紀錄之證述，
    固無從認定被告間是否有發生性交行為，然衡情亦已足認被
    告間有逾越普通朋友間一般社交行為之分際，超乎社會通念
    所能容忍有配偶者與其他異性間往來之程度。據上，依原告
    所為舉證，雖難認原告主張：被告於交往期間發生性行為等
    語為有據，然已堪認被告間確實有相當親密關係之男女私情
    往來，存有逾越結交普通朋友等一般社交行為之不正常往來
    關係，顯已破壞原告與被告乙○○間共家庭生活之圓滿幸福，
    核屬不法侵害原告基於婚姻配偶關係而享有之身分法益，且
    達情節重大之程度甚明。
㈣、又按不法侵害他人之身體、健康、名譽、自由、信用、隱私
    、貞操，或不法侵害其他人格法益而情節重大者，被害人雖
    非財產上之損害，亦得請求賠償相當之金額；此項規定，於
    不法侵害他人基於父、母、子、女或配偶關係之身分法益而
    情節重大者，準用之，民法第195 條第1 項前段、第3 項規
    定甚明。此所稱非財產上損害即精神慰撫金，雖與財產上損
    害之計算不同，然非不可斟酌雙方身分資力與加害程度及其
    他各種情形核定相當之數額。慰撫金之量定，應斟酌雙方之
    身分、地位、智識程度、經濟狀況、侵害行為之情節及被害
    人受侵害權利之性質、身心痛苦程度等關係定之。而原告固
    主張：原告因知悉被告2人不法侵害其之配偶權，致原告與
    被告乙○○之感情破裂，身心受到嚴重傷害，每夜無法安穩睡
    眠，情緒不穩，需求助精神科醫師及藥物等語，並提出陳炯
    旭診所之診斷證明書影本為證（見本院卷第15 頁）；乃為
    被告所否認，並辯稱：前揭診斷明書僅能證明原告有前往看
    診一次，且原告看診後即提起本件訴訟，顯然原告並無何精
    神上損害等語。而參諸前揭診斷證明書，雖可知原告於110 
    年8 月3日曾前往陳炯旭身心診所就診，經醫師診斷病名為
    「疑似有憂鬱情緒之適應障礙症」等情，且原告僅於110年8
    月2日前往陳炯旭診所就診一次，即無其他就診紀錄等情，
    亦有陳炯旭診所111手1月10日旭字第1110105號函及所附病
    歷在卷可查（見本院卷第81至85頁），則僅以前揭診斷證明
    書、病歷，尚無從認定原告是否果患有「憂鬱情緒之適應障
    礙症」，難認原告此部分之主張為據。惟原告與被告乙○○間
    婚姻共同生活之幸福圓滿，因被告2人前開逾越社會一般通
    念所能容忍配偶與其他異性間交往之關係介入而遭到破壞，
    不法侵害原告基於配偶關係之身分法益且情節重大，已如前
    述，已堪認原告精神上受有相當痛苦，自得請求賠償精神慰
    撫金。本院審酌原告名下有房屋一棟、土地一筆；被告甲○○
    名下有投資一筆；被告乙○○有汽車一輛，及兩造於108、109
    年度之財產及所得稅報稅資料（見本院卷第63至77頁）暨斟
    酌被告加害之情形，原告所受精神痛苦程度，及兩造之身分
    、職業、社會地位、經濟狀況等一切情狀，認原告請求被告
    賠償精神慰撫金以10萬元為適當，逾此部分之請求，即非有
    據，不應准許。
五、末按給付無確定期限者，債務人於債權人得請求給付時，經
    其催告而未為給付，自受催告時起，負遲延責任，其經債權
    人起訴而送達訴狀，或依督促程序送達支付命令，或為其他
    相類之行為者，與催告有同一之效力，遲延之債務，以支付
    金錢為標的者，債權人得請求依法定利率計算之遲延利息，
    應付利息之債務其利率未經約定，亦無法律可據者，週年利
    率為5％，民法第229條第2項、第233條第1項前段、第203 條
    分別有明文規定。本件原告對被告之侵權行為損害賠償債權
    ，核屬無確定期限之給付。又本件起訴狀繕本係於110年11
    月9日送達於被告甲○○，於110年11月21日寄存送達被告乙○○
    ，有送達證書在卷可稽（見本院卷第25、27頁），是原告請
    求被告給付自起訴狀繕本送達翌日即被告甲○○自110年11月1
    0日起；被告乙○○自110年11月22日起，均至清償日止，按週
    年利率5％計算之利息，洵屬有據，應予准許。
六、綜上所述，原告依民法第184條第1項、第195條第1、3項規
    定，請求被告連帶應給付原告10萬元，及被告甲○○自110年1
    1月10日起、被告乙○○自110年11月22日起，均至清償日止，
    按週年利率5％計算之利息，為有理由，應予准許，逾此範圍
    之請求，則屬無據，應予駁回。
七、又本判決所命被告應給付原告之金額未逾50萬元，依民事訴
    訟法第389條第1項第5款規定，應依職權宣告假執行。此部
    分原告雖陳明願供擔保請求宣告假執行，惟僅係促請本院為
    上開宣告假執行職權之發動，毋庸另為准駁之諭知。又本院
    併依民事訴訟法第392條第2項規定，依職權宣告被告預供擔
    保得免為假執行。另原告其餘之訴既經駁回，其假執行之聲
    請均已失所附麗，應併駁回之。
八、本件事證已臻明確，兩造其餘攻擊防禦方法及所提之證據，
    經本院審酌後，核與判決之結果不生影響，爰不逐一論述，
    附此敘明。
九、據上論結，原告之訴為一部有理由，一部無理由，依民事訴
    訟法第79條，判決如主文。　　　　
中　　華　　民　　國　　111 　年　　5 　　月　　13　　日
                  民事第三庭    法　官　張世聰
正本係照原本作成。　　　　　　　　　
如對本判決上訴，須於判決送達後20日內向本院提出上訴狀（須
按他造當事人之人數附繕本）。如委任律師提起上訴者，應一併
繳納上訴審裁判費。 
中　　華　　民　　國　　111 　年　　5 　　月　　16　　日
                                書記官  張詠昕